【裁判字號】    97,易,462
【裁判日期】    971104
【裁判案由】    傷害
【裁判全文】
臺灣宜蘭地方法院刑事判決               97年度易字第462號
公  訴  人  臺灣宜蘭地方法院檢察署檢察官
被      告  丙○○
            己○○
上  二  人
選任辯護人  李蒼棟律師
上列被告因家庭暴力之傷害案件，經檢察官聲請簡易判決處刑（
97 年度偵字第1409號），本院宜蘭簡易庭認不得逕依簡易處刑
為之，爰移送本院審理並判決如下：
    主       文
丙○○傷害人之身體，處拘役貳拾日，如易科罰金，以新臺幣壹
仟元折算壹日。
己○○無罪。
    犯 罪 事 實
一、丙○○係乙○○之胞姐，係家庭暴力防治法第3條第4款之家
    庭成員，雙方因土地糾紛互生嫌隙，詎丙○○於民國97 年3
    月27日上午8時許，行經宜蘭縣五結鄉○○○路11之10 號乙○○住處前50公尺處之河堤，與行經該處之乙○○發生爭執
    ，乙○○出手毆打並推倒丙○○，丙○○起身後，亦動手推
    倒並毆打乙○○，肇致乙○○受有左臉、右手肘擦挫傷、右
    前臂、右小腿瘀青挫傷、右手腕、右手臂、右手第二指、右
    膝擦傷等傷害，丙○○則受有右臉、右手、右手第三指、右
    手肘擦傷、頭後枕部擦挫傷併血腫、右膝挫傷併輕微瘀青等
    傷害（乙○○所涉傷害犯行未據告訴）。
二、案經乙○○訴由宜蘭縣政府警局羅東分局報請臺灣宜蘭地方
    法院檢察署檢察官偵查起訴。
    理       由
壹、有罪部份：
一、訊據被告丙○○於本院審理時矢口否認有何傷害犯行，辯稱
    ：伊行經該處遇上乙○○，伊問乙○○要做什麼，乙○○就
    毆打伊，伊沒有還手云云，然其前於警詢時則坦認稱：伊行
    經案發現場遇上乙○○，乙○○將伊推倒在地，並以拳頭打
    伊，伊爬起來後就推乙○○一把，當時乙○○的先生林茂鑫
    坐在車上看到伊推乙○○，才下車將伊和乙○○拉開等語；
    於偵查中亦自白稱：乙○○與林茂鑫開車經過案發地點，乙○○下車打伊並說要讓伊死，林茂鑫在旁沒有阻止，直到伊
    推倒乙○○，林茂鑫才下車將伊和乙○○拉開等語，另佐以
    告訴人乙○○、被告丙○○之診斷證明書2紙顯示，2人所受
    之傷害多係擦挫傷，顯見二人相互推扯倒地後，因相互纏鬥
    致互有傷害，倘僅係被告丙○○單方面遭乙○○毆打，則林
    茂鑫又何須下車將2 人拉開，是被告丙○○與告訴人乙○○
    間確有相互拉扯推打等情應堪認定，被告丙○○之傷害犯行
    已臻明確，應依法論科。
二、核被告丙○○所為，係屬家庭暴力防治法第2條第2項所稱之
    家庭暴力罪，應依刑法第277條第1項之普通傷害罪論處。被
    告丙○○基於同一傷害之犯意，於密切接近之時、地接續傷
    害乙○○之身體，致乙○○身體受有多處傷害，其所為係以
    一行為侵害同一法益，為接續犯。爰審酌被告丙○○與被害
    人乙○○係姐妹關係，因土地糾紛互有嫌隙，致有後續不良
    之互動，其犯後否認犯行，且未能徵得告訴人之原諒，與之
    達成和解，惟無前科，素行良好，被害人乙○○之傷勢尚屬
    輕微，造成法益侵害之情形尚非重大，被告本身亦受有傷害
    且未提出告訴及其不識字之智識程度等情狀，量處如主文所
    示之刑，並諭知易科罰金之折算標準。
貳、無罪部分：
一、公訴意旨略以：己○○係乙○○之外甥，竟與母親丙○○共
    同基於傷害之犯意聯絡，於97年3月27日上午8時30分許，在
    宜蘭縣五結鄉○○○路11之10號乙○○住處前50公尺處之河
    堤，由己○○將乙○○按倒在地，再由丙○○徒手毆打並以
    腳踢乙○○，乙○○因而受有左臉、右手肘擦挫傷、右前臂
    、右小腿瘀青挫傷、右手腕、右手臂、右手第二指、右膝擦
    傷等傷害（聲請簡易判決處刑書誤載為丙○○之傷勢，即右
    臉擦傷、後枕部擦挫傷併血腫、右手擦傷、右手第三指擦傷
    、左手肘擦傷、右膝挫傷併輕微瘀青等傷害），因認己○○
    亦涉犯刑法第277條第1項之傷害罪嫌。
二、按犯罪事實應依證據認定之，無證據不得認定犯罪事實，刑
    事訴訟法第154條第2項定有明文。次按，犯罪事實之認定應
    憑證據，如未能發現確實之證據，或證據不足以證明，自不
    能以推測或擬制之方法，以為裁判基礎；又犯罪事實所憑之
    證據，無論係直接證據或間接證據，其為訴訟上之證明，須
    於通常一般人均不致有合理懷疑而得確信其為真實之程度，
    始得據為有罪之認定，倘其證明尚未達此程度而有合理懷疑
    時，本諸無罪推定原則，自應為被告無罪之諭知。
三、檢察官起訴被告己○○涉犯上開罪嫌，無非以告訴人乙○○
    之片面指述，再佐以乙○○之診斷證明書及證人謝振雄證稱
    ：由伊帶同乙○○就醫，乙○○表示係遭一對母子毆打等語
    ，以此推論被告己○○涉犯傷害罪嫌。然被告己○○自始堅
    詞否認有何傷害犯行，辯稱：案發當時伊人在家中工作，並
    未出現在案發現場，係母親丙○○返家後表示遭乙○○毆打
    ，伊才前往乙○○住處理論，但沒有遇到乙○○等語，經查
    ：證人丙○○於警詢、偵查中均陳稱：案發當時己○○並未
    在場，是伊回家己○○知道後才去找乙○○理論等語；證人
    即被告己○○之鄰居詹麗雲於本院審理時亦結證稱：伊知道
    97年3 月丙○○在外受傷的事，丙○○受傷返家時，己○○
    正在家中工作，己○○是作鋁窗的，當時伊和己○○在那裡
    聊天，丙○○哭著回來說被妹妹乙○○打，丙○○回家後，
    己○○才騎機車出門，應該是8 點多左右，出去沒多久就回
    家了，丙○○返家前，己○○都在家裡做事等語；證人即被
    告己○○之鄰居丁○○於本院審理時亦證稱：伊知道97 年3
    月丙○○在外受傷的事，伊在外面看到丙○○哭著回來，伊
    當時是在旁邊的空地，丙○○受傷回家前，己○○在家裡做
    鋁窗，伊是鄰居都會去幫忙，時間大概是早上8 點多，伊看
    到丙○○被打返家只有一次等語；證人即被告己○○之客戶
    戊○○於本院審理時再證稱：伊與己○○是廠商關係，97年
    3月27日上午7時50分許，伊就到己○○住處要己○○幫伊作
    幾個鋁門窗，伊剛到時沒有看到己○○的母親，是快到8 點
    半時看到己○○的母親哭著牽腳踏車回家，說被人打，好像
    是被親戚打，己○○的母親被打返家的情形伊只有看過這一
    次等語；證人即與丙○○有三親等姻親關係之甲○○於本院
    審理時同證稱：伊看到時是乙○○將丙○○壓在地上，現場
    還有鄰居，但伊不認識，現場乙○○的先生也在車上，伊本
    來想過去將兩人拉開，但當時伊懷孕不敢過去，就騎機車到
    丙○○家中，看到己○○在外工作，便告訴己○○的老婆說
    丙○○被打，過了十幾分鐘後丙○○就返家，丙○○返家前
    ，己○○都在門口騎樓工作，不在衝突現場等語，證人丁○○、詹麗雲、戊○○與被告己○○間並無親誼關係，與告訴
    人乙○○亦無閒隙、仇恨，衡情應無虛偽陳述，自陷偽證罪
    責之可能，所陳應具有相當之可信度，是己○○前開不在場
    之辯解應堪採信。證人謝振雄雖於偵查中證稱：乙○○於案
    發當日上午8、9時許打電話給伊表示遭人毆打，伊趕過去後
    看到乙○○身上都是瘀傷，就載乙○○去醫院驗傷，乙○○
    好像是說被一對母子毆打，但伊不認識，到現場也沒有看到
    人等語，然其非刑案現場之目擊證人，僅能證明乙○○受傷
    送醫之過程並轉述乙○○告以之內容，尚不足以為被告己○○確有為傷害犯行之證據。另告訴人乙○○雖於偵查中陳稱
    ：當日於案發現場，伊遇到丙○○與己○○，丙○○要己○○將伊攔下，己○○拉住伊後將伊按在地上，丙○○則上前
    用手、腳打伊，後來有路人經過，己○○才放手，伊立即跑
    回家報警云云；於本院審理時再證稱：伊傷勢是己○○將伊
    抓住後，丙○○動手打伊，因為被壓在地上，是柏油路面，
    掙扎多少會有擦傷云云，然倘若告訴人乙○○確遭己○○壓
    制，衡情應無機會毆傷丙○○，則被告丙○○之傷勢何來，
    又依告訴人乙○○檢附之監視錄影畫面顯示，被告己○○於
    97年3月27日上午8時35分許騎乘機車至告訴人乙○○住處，
    在場徘迴不久，隨即於37分離去，核與被告己○○前述：因
    聽聞母親丙○○遭乙○○毆打，所以前往乙○○住處理論，
    但沒有遇到乙○○等語大致相符，倘被告己○○確與丙○○
    在宜蘭縣五結鄉○○○路11之10號乙○○住處前50公尺處之
    河堤共同毆打乙○○，甫毆打完，被告己○○又何須再次前
    往乙○○住處，是乙○○前開就被告己○○部份之指述顯屬
    不實，不足採信。綜上，無證據顯示被告己○○確有為上開
    公訴意旨所述之傷害犯行，此部分事證不足，尚未能使本院
    形成被告己○○有罪之心證，揆諸首揭說明，就此部分應依
    法為被告己○○無罪之諭知。另告訴人乙○○所涉誣告、偽
    證罪嫌，應由檢察官另行偵辦，附此敘明。
據上論斷，應依刑事訴訟法第452條、第299條第1項前段、第301
條第1項，刑法第277條第1項、第41條第1項前段，刑法施行法第
1條之1第1項、第2項前段，判決如主文。
本案經檢察官張立言到庭執行職務。
中    華    民    國    97    年    11    月     4    日
                  刑事第二庭審判長法  官  黃永勝
                                  法  官  鄭貽馨
                                  法  官  楊坤樵
以上正本證明與原本無異。
如不服本判決應於收受本判決後10日內向本院提出上訴書狀，並
應敘述具體理由。若未敘述理由者，應於上訴期間屆滿後20日內
向本院補提理由書狀(均須按他造當事人之人數附繕本)。
                                  書記官  謝佩欣
中    華    民    國    97    年    11    月    5     日
附錄本案論罪科刑法條全文：
中華民國刑法第277條
傷害人之身體或健康者，處3年以下有期徒刑、拘役或1千元以下
罰金。
犯前項之罪因而致人於死者，處無期徒刑或7年以上有期徒刑；
致重傷者，處3年以上10年以下有期徒刑。


司法院資訊處製作；財團法人民間司法改革基金會備份。
